臺灣高等法院高雄分院民事裁定　　　　　 96年度抗字第302號
抗　告　人　慶長虹有限公司
法定代理人　甲○○
上列抗告人因與相對人楊淑晴間請求損害賠償事件，抗告人聲請
法官迴避，對於民國96年9 月19日臺灣高雄地方法院96年度聲字
第873 號所為裁定提起抗告，本院裁定如下：
    主  文
抗告駁回。
抗告訴訟費用由抗告人負擔。
    理  由
一、聲請及抗告意旨略以：抗告人與原告（即相對人）楊淑晴間
    損害賠償案件，經台灣高雄地方法院（下稱高雄地院）以94
    年度訴字第978 號審理中。該事件之原告楊淑晴起訴時之請
    求權基礎為民法494 條之解除權，於審理中前經前受命法官
    郭宜芳口頭曉諭是否變更請求權基礎為終止契約，嗣受命法
    官更迭，由現受命法官柯盛益接任，然其於民國95年11月15
    日準備程序中向原告表明民法第511 條「終止契約」較好，
    並要求原告以書狀變更請求權基礎，原告即以書狀變更請求
    權基礎為「終止契約」，雖經抗告人表示反對原告訴之變更
    ，然並無效果。原告更於96年3 月14日再將聲明變更為解除
    權與終止權擇一判決，復於96年5 月22日將解除權及終止權
    主張變更為先位、備位之訴，致使抗告人無從答辯。現受命
    法官並對抗告人表示，如繼續爭執訴之追加或拒絕答辯，將
    每2 星期開一次庭，造成抗告人之困擾，因認其執行職務有
    偏頗之虞，聲請該案受命法官迴避。原法院竟駁回抗告人之
    聲請，尚有未合，爰提起抗告，請求廢棄原裁定等語。
二、按民事訴訟法第33條第1 項第2 款規定法官有應自行迴避而
    不自行迴避以外之情形，足認其執行職務有偏頗之虞，據而
    聲請法官迴避者，應以法官對於訴訟標的有特別利害關係，
    或與當事人之一造有密切之交誼或嫌怨，或基於其他情形客
    觀上足疑其為不公平之審判者為其原因事實，若僅憑當事人
    之主觀臆測，或不滿意法官進行訴訟遲緩，或認法官指揮訴
    訟欠當，則不得謂其有偏頗之虞（最高法院69年台抗字第45
    7 號判例、同院93年度台抗字第266 號判決參照）。
三、原裁定以：上開事件請求權基礎業經原受命法官郭宜芳於94
    年7 月25日及同年8 月25日準備程序中口頭曉諭闡明，足見
    上開事件原告之聲明或陳述有不明瞭及不完足之處。受命法
    官柯盛益承辦後，就上開請求權基礎之疑義闡明；又受命法
    官柯盛益命原告將所為之聲明、陳述、攻擊或防禦方法，記
    載於書狀，係法官指揮訴訟之職權。上開事件除於96年7 月
    5 日（抗告人及訴訟代理人均未到庭）、同年7 月19日及8
    月9 日（抗告人及訴訟代理人亦均未到庭）等3 次準備程序
    分別間隔2 週、3 週之外，其餘準備程序期日均至少間隔1
    月，而2 週或3 週之開庭間隔，衡諸現行一般審判實務，並
    無過於密集，況受命法官所指定之準備期日，對系爭案件之
    兩造均有其效力。此外，抗告人亦未具體指明受命法官柯盛
    益對於訴訟標的有特別利害關係，或與當事人之一造有密切
    之交誼或嫌怨，或基於其他情形客觀上足疑其為不公平之審
    判者為其原因事實，自不能僅憑抗告人認法官指揮訴訟欠當
    ，即謂受命法官柯盛益執行職務有偏頗之虞，而駁回抗告人
    之聲請，經核並無不合。且查審判長應向當事人發問或曉諭
    ，令其為事實上或法律上陳述、聲明證據或為其他必要之聲
    明及陳述；其所聲明或陳述有不明瞭或不完足者，應令其敘
    明或補充之，民事訴訟法第199 條第2 項定有明文。其次，
    為擴大訴訟制度解決紛爭之功能，審判長理應曉諭原告得於
    該訴訟程序中併予主張，以便當事人得利用同一訴訟程序徹
    底解決紛爭，因此，同法第199 條之1 第1 項亦明定「依原
    告之聲明及事實上之陳述，得主張數項法律關係，而其主張
    不明瞭或不完足者，審判長應曉諭其敘明或補充之」。又審
    判長如認言詞辯論之準備尚未充足，得定期間命當事人依第
    265 條至第267 條之規定，提出記載完全之準備書狀或答辯
    狀，並得命其就特定事項詳為表明或聲明所用之證據，同法
    第268 條亦有明文。上開規定於受命法官行準備程序時準用
    之，為同法第272 第1 項所明定。準此，本件受命法官柯盛
    益對原告上開請求事件，原告究係依民法494 條之解除權或
    依第511 條終止契約而為請求，並要求原告以書狀表明請求
    權基礎，均係受命法官柯盛益闡明權及訴訟指揮權之行使；
    而原告於96年3 月14日將聲明變更為解除權與終止權擇一判
    決，復於96年5 月22日將解除權及終止權主張變更為先位、
    備位之訴，亦係原告訴訟權之正當行使，均難認受命法官柯
    盛益執行職務有偏頗之虞。抗告人所主張之迴避事由與上開
    條文規定之要件不符，抗告論旨執以指摘原裁定不當，求予
    廢棄，為無理由，應予駁回。
四、據上論結，本件抗告為無理由，依民事訴訟法第495 條之1
    第1 項、第449 條第1 項、第95條、第78條，裁定如主文。
中　　華　　民　　國　　96　　年　　10　　月　　31　　日
                            民事第五庭
                                審判長法官  蔡明宛
                                法      官  魏式璧
                                法      官  曾錦昌
以上正本證明與原本無異。
本件不得抗告。
中　　華　　民　　國　　96　　年　　10　　月　　31　　日
                                書  記  官  郭蘭蕙
